【裁判字號】    89,易,2512
【裁判日期】    900411
【裁判案由】    竊盜
【裁判全文】
臺灣桃園地方法院刑事判決                        八十九年度易字第二五一二號
    公  訴  人  臺灣桃園地方法院檢察署檢察官
    被      告  丙○○
右列被告因竊盜案件，經檢察官提起公訴（八十九年度偵字第一一四四一號），本院
判決如左：
    主  文
丙○○共同竊盜，未遂，累犯，處有期徒刑月，如易科罰金以佰元折算壹日。
    事  實
一、丙○○前於民國八十七年間因違反毒品危害防制條例案件，經台灣新竹地方法院
    判處有期徒刑一年確定，甫於八十九年四月七日執行完畢，猶不知悔改。復與姓
    名年籍不詳綽號「阿輝」之成年男子，共同基於意圖為自己不法所有之犯意聯絡
    ，於八十九年七月三十一日凌晨二時四十五分許，在桃園縣龜山鄉○○村○○街
    四四七之一號前，由「阿輝」以破壞車門鎖及電源鎖（起訴書誤載為方向盤鎖）
    之方式（毀損部分未據告訴），共同竊取甲○○所有停放於該處之車牌號碼ＥＺ
    －三二二六號自小客車，迨「阿輝」與丙○○均坐上前開自小客車內正欲離去惟
    尚未發動引擎移動該車之際，適為巡邏員警發覺有異上前盤查查獲而未遂，「阿
    輝」於為警盤查時並假冒「乙○○」名義應訊（此部未據起訴），且趁警不注意
    時乘隙逃逸，現場並遺留已換貼「阿輝」相片之「乙○○」國民身分證、汽車駕
    照及全民健康保險卡各乙枚。
二、案經桃園縣警察局龜山分局移送臺灣桃園地方法院檢察官偵查起訴。
    理  由
一、訊據被告固坦承有於右揭時、地，與「阿輝」至上開ＥＺ－三二二六號自小客車
    停放處，由「阿輝」開啟該車後，伊即坐上該車內隨後即為警查獲之事實，惟矢
    口否認有何竊盜犯行，辯稱：伊與阿輝一同飲酒後，他與「阿輝」坐上一輛計程
    車就被載至桃園縣龜山鄉大崗村新興村四四七之一號前，因伊喝醉酒意識不很清
    楚，只知「阿輝」先下計程車說他先去開他朋友的車，伊在計程車內與司機算計
    程車費，看見「阿輝」坐上自小客車後，伊也跟著他上車休息，約十分鐘後，就
    看見警方上前盤查，「阿輝」則乘隙逃逸，伊並不知「阿輝」在偷車云云。經查
    右開犯行，業據被害人甲○○於警訊時指訴綦詳，並經證人即當時在場處理之員
  警簡文賢於偵查中證述屬實，復有贓物認領保管單乙紙、現場照片三幀在卷足據
    。又查被害人甲○○於偵查中指稱：「車外之鎖、方向盤鎖、置物箱被翻動、東
    西被拿走」等語（詳台灣桃園地方法院檢察署八十九年偵字第一一四四一號偵查
    卷第四十三頁正面），證人簡文賢於偵查中證稱：「車子右側之門及鑰匙孔、引
    擎都有被破壞之跡」等語（詳台灣桃園地方法院檢察署八十九年偵字第一一四四
    一號偵查卷第三十九頁正面），再參諸卷附現場照片所示，為警查獲前開車輛時
    該車之電源鎖附近之外殼有明顯破壞痕跡，車內物品因翻動而零亂散落等情，衡
    情被告既坐於車內，且長達十餘分鐘始為警查獲，又豈有不知「阿輝」竊車之情
    ？被告前開所辯要屬避就之詞，不足採信。末查經本院當庭勘查卷附綽號「阿輝
    」所遺留之「乙○○」國民身分證及汽車駕照上之相片與證人乙○○本人，確非
    屬同一人，亦據證人簡文賢於偵查中證述詳確，並有「乙○○」真、偽國民身分
    證影本附卷可佐，從而綽號「阿輝」之人確非「乙○○」一節堪予認定。綜上，
    本件事證事已明，被告犯行洵堪認定，應依法論科。
二、按行為後法律有變更者，適用裁判時之法律，刑法第二條第一項前段定有明文。
    查本件被告丙○○行為後，刑法第四十一條規定已於九十年一月四日修正，並自
    同年月十日起施行，該條文第一項修正後規定：「犯最重本刑為五年以下有期徒
    刑以下之罪，而受六個月以下有期徒刑或拘役之宣告，因身體、教育、職業、家
    庭之關係或其他正當事由，執行顯有困難者，得以一元以上三元以下折算一日，
    易科罰金。但確因不執行所宣告之刑，難收矯正之效或難以維持法秩序，不在此
    限。」「併合處罰之數罪，均有前項情形，其應執行之刑逾六月者，亦同。」；
    又同法施行法第三條之一亦同時修正規定為：「刑法第四十一條之規定，中華民
    國九十年一月四日刑法修正施行前已裁判確定之處罰，未執行或執行未完畢者，
    亦適用之。」「未諭知易科罰金之處罰者，亦同。」，並自同年月十二日起施行
    ，以之與修正前刑法第四十一條規定之內容相比較，以修正後刑法第四十一條第
    一項前段規定有利於被告，依刑法第二條第一項前段規定，自應適用裁判時即修
    正後刑法第四十一條第一項前段之規定，合先敘明。次按以自己共同犯罪之意思
    ，參與實施犯罪構成要件以外之行為，或以自己共同犯罪之意思，事先同謀，而
    由其中一部分人實施犯罪之行為者，均為共同正犯，大法官會議釋字第一０九號
    可資參照。核被告丙○○所為，係犯刑法第三百二十條第三項、第一項之竊盜未
    遂罪。被告與姓名年籍不詳綽號「阿輝」之人以共同竊盜之意思，事先同謀，而
    由綽號「阿輝」之人實施竊盜犯罪之行為，為共同正犯。查被告丙○○前於八十
    七年間因違反毒品危害防制條例案件，經台灣新竹地方法院判處有期徒刑一年確
    定，甫於八十九年四月七日執行完畢，有卷附台灣高等法院被告全國前案紀錄表
    、台灣桃園地方法院檢察署刑案資料查註紀錄表可按，其受有期徒刑之執行完畢
    後，五年以內再犯有期徒刑以上之罪，為累犯，依法加重其刑。又查竊盜罪既遂
    與未遂之區別，實務上均採已否移入自己實力支配之下為標準（參照最高法院四
    十九年台上字第九三九號判例），而汽車屬交通工具之一種，性質上非可任意攜
    離，而須按一定方式操作發動，俟其能為移動或已為移動時，始達於移入自己實
    力支配之下（參照最高法院七十年台上字第六五九六號判決）。本件被告與共犯
    「阿輝」所竊之動產為汽車且已破壞該車之車門鎖及電源鎖已著手竊盜犯罪行為
    之實施，惟被告與「阿輝」坐於車內尚未發動引擎，亦未移動該車，依當時情形
    ，自難謂已達於移入其實力支配之下，其等竊車行為應僅止於未遂階段，為未遂
    犯，應依刑法第二十六條前段之規定減輕其刑，並先遞加而後減。爰審酌被告之
    素行、犯罪之動機、目的、手段、犯罪所生危害併犯後態度等一切情狀，量處如
    主文所示之刑，並諭知易科罰金之折算標準，以示儆懲。至扣案之換貼「阿輝」
    相片之「乙○○」國民身分證、汽車駕照及乙○○本人所有之全民健康保險卡各
    乙枚，與本件竊盜行為無關，以上均不得於本件宣告沒收，併此敘明。
據上論斷，應依刑事訴訟法第二百九十九條第一項前段，刑法第二條第一項前段、第
二十八條、第三百二十條第三項、第一項、第二十六條前段、第四十七條、修正後刑
法第四十一條第一項前段，罰金罰鍰提高標準條例第一條前段、第二條，判決如主文
。
本案經檢察官廖江憲到庭執行職務。
中      華      民      國      九十      年      四      月    十一    日
                                臺灣桃園地方法院刑事第三庭
                                    法  官  林惠霞
右正本證明與原本無異。
如不服本判決，應於送達後十日內，向本院提出上訴狀。
        書記官  邱仲騏
中      華      民      國      九十      年      四      月    十三    日
附錄本案論罪科刑法條全文：
刑法第三百二十條
意圖為自己或第三人不法之所有，而竊取他人之動產者，為竊盜罪，處五年以下有期
徒刑、拘役或五百元以下罰金。
意圖為自己或第三人不法利益，而竊佔他人之不動產者，依前項之規定處斷。
前二項之未遂犯罰之。


司法院資訊處製作；財團法人民間司法改革基金會備份。
